【裁判字號】    90,上訴,1309
【裁判日期】    901129
【裁判案由】    毒品危害防制條例
【裁判全文】
臺灣高等法院臺南分院刑事判決              九十年度上訴字第一三九號   Ｃ
      上  訴  人
      即  被  告  丙  ○  ○
      右二人共同
      指定辯護人  本院公設辯護人  乙  ○  ○
右上訴人因毒品案件，不服中華民國九十年八月卅一日臺灣台南地方法院九十年度訴
字第三六一號第一審判決（起訴案號：臺灣台南地方法院檢察署八十九年度偵字第八
九八五號、八九九○號），提起上訴，本院判決如左：
      主      文
原判決撤銷。
丙○○共同販賣第一級毒品，未遂，處有期徒刑柒年貳月，褫奪公權陸年，扣案海洛
因壹包（驗餘淨重零點伍柒公克）、甲基安非他命壹包（驗餘淨重壹點肆零公克）均
沒收銷燬；扣案行動電話貳支（含門號卡）均沒收。
甲○○共同販賣第一級毒品，未遂，累犯，處有期徒刑柒年陸月，褫奪公權陸年，扣
案海洛因壹包（驗餘淨重零點伍柒公克）、甲基安非他命壹包（驗餘淨重壹點肆零公
克）均沒收銷燬；扣案行動電話貳支（含門號卡）均沒收。
      事      實
一、丙○○與甲○○為朋友，丙○○有施用海洛因習慣，甲○○有施用海洛因及安非
    他命習慣。甲○○曾於民國（下同）八十二年間，及八十三年間，因違反麻醉藥
    品管理條例案件，分別經判處有期徒刑九月及五年二月確定，應執行有期徒刑五
    年十月，甫於八十八年十二月十五日縮刑假釋期滿執行完畢，猶不知悔改。因丙
    ○○友人王明裕（另案偵查）於八十九年七月廿八日下午四時許，在台南市○○
    路中山公園附近，為警查獲施用海洛因及安非他命，王明裕乃向警方供述其知丙
    ○○處有購買毒品管道，經警會同王明裕於八十九年七月廿九日中午十二時許，
    由王明裕以丙○○使用0000000000號行動電話與丙○○聯絡，佯稱購買海洛因及
    安非他命，經丙○○打甲○○使用0000000000號行動電話，與甲○○聯絡後，丙
    ○○與甲○○，即共謀販賣海洛因及安非他命牟利，議定後，王明裕再以電話與
    丙○○聯絡，雙方約定海洛因及安非他命各一包，共以新台幣（下同）七千元成
    交，嗣於同日下午三時許，丙○○搭乘甲○○駕駛ＯＳＢ—○○二號重機車，前
    往台南市○○路○段「長榮中學」大門口附近交易時，為警當場查獲，乃販賣未
    遂，並自甲○○身上，扣得供販賣用海洛因一包（驗餘淨重○．五七公克）及安
    非他命一包（驗餘淨重一．四○公克）及自渠二人身上分別起出供販毒聯絡用手
    機各一支（均含門號卡）。
二、案經台南縣警察局移送臺灣台南地方法院檢察署檢察官偵查起訴。
      理      由
一、訊據上訴人即被告丙○○、甲○○均坦承於右揭時地，為警查獲海洛因及安非他
    命各一包之事實。然均矢口否認有販賣海洛因及安非他命未遂犯行，【丙○○】
    辯稱：當天王明裕以電話與伊聯絡，問伊有無安非他命及海洛因可賣他，伊對王
    明商說要和他一起到外面找，所以王明裕就約當日在長榮中學對面見面，伊未載
    甲○○去販毒，也不知甲○○身上有毒品云云。【甲○○】則辯稱：安非他命及
    海洛因均伊坐計程車於當日上午十點向別人購買的，買後就無錢可回家，乃打電
    話給丙○○，丙○○即叫伊坐車到長榮中學，伊向某家撞球場小姐借一百元，坐
    車到長榮中學，再打電話給丙○○，丙○○就出來載伊，扣案毒品是要與被告丙
    ○○共同吸食云云。惟查：
  (一)扣案海洛因及安非他命確係被告丙○○及甲○○共同謀議後，供為販賣給王明裕
    所用等情，已據被告丙○○於警訊供稱：「警方所查扣安非他命及海洛因均是綽
    號「小四」甲○○所有，甲○○是經我介紹，要將這些海洛因賣給綽號「阿裕」
    男子，途中被警方查獲。我係於八十九年七月廿九日中午十二時許，接到綽號「
    阿裕」男子，打0000000000行動電話給我，表示要買安非他命及海洛因，我就向
    「阿裕」表示我沒賣毒品，但朋友綽號「小四」甲○○有賣，然後我就打「小四
    」0000000000號行動電話，問「小四」有無毒品可賣，綽號「小四」甲○○表示
    他有毒品可賣，綽號「阿裕」乃再打電話給我，問我毒品數量及價格，我就將「
    小四」要賣這二包毒品價格是七千元告訴「阿裕」，「阿裕」表示可接受，雙方
    即約在長榮中學大門口見面，後來我騎機車至長榮中學前統一超商載綽號「小四
    」甲○○擬至長榮中學，讓他們見面交易，結果在長榮中學旁就為警方查獲，並
    自綽號「小四」甲○○褲袋查獲扣案海洛因及安非他命」等語甚詳（詳南縣警少
    字三三二五四號警卷一頁背面至二頁），此情並據證人王明裕於偵訊及原審調查
    時陳證明確（詳八九九○偵查卷十九至廿三頁、原審卷廿五至廿六頁）。又被告
    丙○○於原審時坦承：王明裕當日有打電話問其該處有無毒品，並約定在長榮中
    學前見面等語（詳原審卷四五頁），復有自甲○○身上，扣得供販賣用海洛因及
    安非他命各一包，及自被告二人身上起出供聯絡用手機各一支可資佐證。被告二
    人販賣毒品犯行，核屬有據。
  (二)又被告二人，係證人王明裕為警查獲後，由證人王明裕向警方供述被告丙○○處
    有購買毒品管道，經警會同王明裕打行動電話與丙○○聯絡，佯欲購買海洛因及
    安非他命，俟被告丙○○搭載甲○○前往被誘地點交易時，乃當場自被告甲○○
    身上扣得海洛因及安非他命各一包，及自二人身上起出手機各一支等情，更經本
    件查獲員警邱顯榮到庭結證甚詳（詳原審卷九十頁）。
  (三)再者被告甲○○於警訊已陳稱，其與王明裕不相識，與被告丙○○彼此間無仇隙
    或金錢糾紛。另被告丙○○於警訊亦未供稱，渠與王明裕彼此間有何仇隙，於偵
    查中復供稱，其與王明裕間無任何糾紛等語。準此以言，倘無其事，衡情證人王
    明裕應不致虛構陷被告二人。又被告二人及王明裕分別有施用海洛因及安非他命
    習慣，渠等三人並經移送觀察、勒戒，更經令入戒治處所強制戒治，且被告二人
    查獲日所採尿液，經送驗結果均有嗎啡及安非他命陽性反應，警方自被告甲○○
    身上扣得粉末及結晶，經檢驗結果確係海洛因及安非他命，分別有台灣高等法院
    被告二人及王明裕全國前案紀錄表各一份、台南縣衛生局尿液檢驗成績書一紙及
    法務部調查局八十九年八月卅日及九十年四月廿六日鑑定通知書及檢驗通知書各
    一紙在卷足憑（詳原審卷十九頁、卅六至卅八頁）。
  (四)按海洛因及安非他命吸食者間，互通有無零星交易情形極為普遍，且互通有無零
    星交易亦為一般吸用者，取得安非他命主要方式。依此堪認證人王明裕在偵查中
    及原審時所為不利於被告指證，應與經驗法則相符，核屬真實，堪作認定被告二
    人犯罪依據。雖被告丙○○辯稱：伊與王明裕女友曾在一起過，王明裕可能因此
    懷恨在心云云。另證人王明裕嗣於原審亦附合丙○○辯詞，改稱：伊打電話給丙
    ○○沒談毒品云云。惟被告丙○○於警偵訊中均未提及此事，嗣於原審調查時始
    供稱二人間有此嫌隙云云。參以證人王明裕於原審證稱：伊與被告二人間，均無
    任何糾紛、仇恨等語時，被告丙○○當庭表示：沒有意見等語（詳原審卷七六頁
    ）。以此觀之，被告丙○○及王明裕嗣後改稱，彼此間曾為女友爭風吃醋，即有
    可疑。況一般證人為避免得罪被告，時有事後翻供情事，以避免遭被告仇視。惟
    本件證人王明裕既係被告丙○○友人，且與被告間無深仇大恨，客觀上應無誣陷
    被告丙○○必要。參以被告丙○○係於右揭時地，由警方誘前來與王明裕交易毒
    品，經丙○○與甲○○聯絡共謀販賣後，始由被告丙○○夥同甲○○，依約攜帶
    海洛因及安非他命前來交易，而當場為警查獲，並扣得該擬交易海洛因及安非他
    命各一包。徵諸被告丙○○於原審供稱：其與王明裕在案發前，約認識一個多月
    而已等語（詳原審卷四四頁末行），足見雙方無深交，而被告甲○○又與王明裕
    不相識，衡情被告二人若非有販賣毒品，豈可能甘冒販毒重刑追訴風險，而相互
    搭載並攜帶海洛因及安非他命，貿然與王明裕見面之理！綜上以觀，堪認證人王
    明裕嗣後翻異前詞，為迴護被告之詞，不足採信。
  (五)又海洛因及安非他命均物稀價昂，取得不易，治安機關向來嚴厲查緝，媒體對此
    再三報導，販毒者極易因購買者供出來源被查獲，風險甚高，設無利可圖，衡情
    持有毒品者，當無甘冒被查緝法辦危險，無端平價供應他人！堪認被告丙○○及
    甲○○共謀販入海洛因及安非他命價格，必較販出價格為低，其等從中賺取差額
    利潤圖利意圖，至為灼然。
  (六)綜上，被告二人所辯均飾卸之詞，不足採信，事證明確，渠等犯行，均堪認定。
二、核被告二人所為，均係犯毒品危害防制條例第四條第五項、第一項、第二項販賣
    海洛因未遂罪及販賣安非他命未遂罪。惟被告二人係同一販賣行為，同時販賣一
    、二級毒品，核屬想像競合犯，應依刑法第五十五條規定，從一重論以販賣一級
    毒品未遂罪。渠等二人持有毒品低度行為，均為販賣未遂高度行為所吸收，不另
    論罪。又被告二人就前開犯行間，均有犯意聯絡及行為分擔，皆為共同正犯。又
    被告二人已著手於販賣毒品行為實施而未遂，為未遂犯，均依刑法第廿六條規定
    ，按既遂犯之例，減輕其刑。又查被告甲○○曾於八十二年及八十三年間，因違
    反麻醉藥品管理條例案件，分別經判處有期徒刑九月及五年二月確定，應執行有
    期徒刑五年十月，於八十八年十二月十五日縮刑假釋期滿執行完畢，有臺灣高等
    法院被告全國前案紀錄表在卷可佐，被告甲○○於執行完畢後五年內，再犯本件
    有期徒刑以上之罪，為累犯，惟被告甲○○所犯販賣第一級毒品罪，其法定刑為
    死刑或無期徒刑，依法不得加重，併此敘明。
三、原審以被告二人罪證明確，因予論罪科刑，固非無見；惟本件證人王明裕係一次
    以七千元，向被告二人購買海洛因及安非他命各一包，被告二人顯係一次販賣行
    為，同時販售一、二級毒品，要屬一行為觸犯數罪名，為想像競合犯，應依刑法
    第五十五條規定，從一重處斷，原判決竟對被告同一次販毒行為，分別論以販賣
    一級毒品未遂罪及販賣二級毒品未遂，即有不當。被告二人上訴意旨，否認犯罪
    ，固無可取，惟原判決既有可議，即屬無可維持，自應由本院將原判決撤銷改判
    。爰審酌被告二人犯罪動機、目的、手段、販毒造成社會危害及犯後態度等一切
    情狀，分別量處被告二人如主文第二項、第三項所示之刑，以資懲儆。又被告二
    人所宣告之刑，依其犯罪性質，認均有褫奪公權必要，併均宣告褫奪公權六年。
    至扣案海洛因一包（驗餘淨重○‧五七公克）及安非他命一包（驗餘淨重一‧四
    ○公克）經送驗結果均係毒品，已如前述，應依毒品危害防制條例第十八條第一
    項規定沒收銷燬，另扣案行動電話手機二支（含門號卡）則係被告二人供聯絡販
    毒所用之物，為其等二人供承在卷，併依同條例第十九條第一項規定諭知沒收。
四、本件被告甲○○，經合法傳喚，無正當理由未到庭，不待其陳述，逕行判決。
據上論斷，應依刑事訴訟法第三百六十九條第一項前段、第三百六十四條、第二百九
十九條第一項前段、第三百七十一條，毒品危害防制條例第四條第一項、第五項、第
十八條第一項前段、第十九條第一項，刑法第十一條前段、第廿八條、第廿六條前段
、第四十七條、第卅七條第二項，判決如主文。
本案經檢察官李傳來到庭執行職務。
中    華    民    國      九十      年      十一      月     二十九     日
                                  臺灣高等法院臺南分院刑事第五庭
                                      審判長法官  茆    臺    雲
                                            法官  蔡    長    林
                                            法官  董    武    全
右正本證明與原本無異。
如不服本判決，應於判決送達後十日內向本院提出上訴狀，其未敘述理由者並應於提
出上訴狀後十日內向本院補提理由書（應附繕本)。
                                      法院書記官  黃    全    忠
中    華    民  國      九十      年      十二      月      三        日
附錄法條：
毒品危害防制條例第四條第一、五項
製造、運輸、販賣第一級毒品者，處死刑或無期徒刑；處無期徒刑者，得併科新台幣
一千萬元以下罰金。
前四項之未遂犯罰之。
毒品危害防制條例第十八條第一項
查獲之毒品及專供製造或施用毒品之器具，不問屬於犯人與否，均沒收銷燬之。


司法院資訊處製作；財團法人民間司法改革基金會備份。
